【裁判字號】    95,重上更(三),125
【裁判日期】    951019
【裁判案由】    毒品危害防制條例
【裁判全文】
臺灣高等法院臺中分院刑事判決   95年度重上更(三)字第125號
上  訴  人
即  被  告  丙○○
                    現於臺灣臺中監獄
指定辯護人  蕭慶鈴律師
上列上訴人因毒品危害防制條例案件，不服臺灣臺中地方法院92
年度訴字第2736號中華民國93年6月4日第一審判決（起訴案號：
臺灣臺中地方法院檢察署92年度偵字第16738號、第18975號、第
22602號），提起上訴，判決後經最高法院第3次發回更審，本院
判決如下：
      主  文
原判決關於丙○○販賣第二級毒品及定應執行刑部分撤銷。
丙○○販賣第二級毒品，處有期徒刑捌年肆月；扣案第二級毒品
甲基安非他命壹大包（毛重壹仟壹佰公克）沒收銷燬之，扣案車
牌L7 -2579號自用小客車壹部沒收。
      事  實
一、丙○○綽號「大塊董」，明知甲基安非他命（下稱安非他命
    ）係屬毒品危害防制條例第2條第2項第2款所規定之第2級毒
    品，不得販賣圖利，於民國（下同）92年 8月間，其友人綽
    號「阿國」之人因積欠其債務新台幣（下同）50萬元未償而
    議約以安非他命抵償，丙○○認收受安非他命抵債後猶能轉
    售他人營利，竟於92年8月23日，在臺中縣大肚鄉○○路○段
    575巷8號其所開設之「武玄堂」住處，基於販賣安非他命以
    營利之意圖，向該「阿國」之人收取安非他命1大包（毛重1
    千1百餘公克 ）供作抵償50萬元債務而販入該安非他命，並
    藏置於其所有車牌L7-2579 號賓士自小客車駕駛座下，伺機
    販售。旋於隔2日之同年月25日18時16分20 秒，在其上址住
    處以0000000000號預付卡之行動電話（預付卡未扣案）撥打
    其友人楊明福之0000000000號行動電話，欲向楊明福兜售安
    非他命，其時楊明福及其妻潘素鐘適因毒品案件於臺灣南投
    地方法院檢察署受訊中，楊明福之0000000000號行動電話經
    警扣押後仍保持開機狀態交由潘素鐘保管，潘素鐘接獲丙○
    ○來電，向在場員警說明情況，並表明願配合調查後，潘素
    鐘即回電與丙○○聯繫，得悉丙○○係欲販售安非他命後，
    即依檢警指示向丙○○佯稱可代尋買主，議定買賣價格為每
    公斤43萬元，在彰化縣永靖鄉○○路○段47 號潘素鐘住處交
    易，並約定先交付樣品試貨。丙○○與潘素鐘談妥後，即自
    藏置於其座車駕駛座下之大包安非他命挖取些許，包裝置於
    黑色大衛度夫香菸盒內供作樣品，放置於其武玄堂住處前方
    巷道，令其所僱用之司機黃竣聰（同案被告，業經本院更一
    審判處有期徒刑三年十月確定）前來，並交付內插置000000
    0000號預付卡門號之行動電話1 支，囑令黃竣聰將其放置於
    巷道地上、內裝安非他命樣品之黑色香菸盒送往潘素鐘住處
    ，俟抵達永靖鄉永興國小時，以該行動電話連按2次OK 鍵即
    可與潘素鐘聯繫。黃竣聰即共同基於販賣安非他命以圖利之
    犯意聯絡，駕駛其所有之SN-0515 號豐田牌自小客車，依指
    示將內裝安非他命樣品之黑色香菸盒攜往潘素鐘住處交予潘
    素鐘後，隨即驅車駛返丙○○之武玄堂住處，並將上揭行動
    電話交還丙○○；同日21時多許，丙○○認潘素鐘應已試貨
    完畢，即又命黃竣聰另換駕駛前開藏置安非他命之賓士自用
    小客車，搭載其駛往潘素鐘住處。抵至後，丙○○臨下車前
    ，其所持用內插有0000000000號預付卡之行動電話，於是夜
    22時11分許撥打潘素鐘之0000000000號行動電話後，即因額
    度用罄取出拋棄，更換門號0000000000 號SIM卡。黃竣聰車
    候於該住處前方附近，丙○○進入與潘素鐘交涉未果而未達
    成交易，即與黃竣聰駕車駛離，旋於同日22時15分許，在彰
    化縣永靖鄉○○路122 號附近為警攔截查獲，扣得丙○○所
    有供販賣安非他命用之車牌L7-2579 自小客車乙部，並在該
    車駕駛座底下查扣前開安非他命1 大包（毛重1千1百公克）
    及丙○○所有門號0000000000號之行動電話、黃竣聰所有之
    門號0000000000之行動電話各乙具；經警前往丙○○所開設
    之武玄堂住處，在壇內倉庫及住處附近等處另又查扣其非法
    持有之安非他命119包、海洛因51包、夾鏈袋等物（此部分
    業經原審法院論處丙○○持有第一級毒品罪判處有期徒刑一
    年二月確定），而循線查悉上情。
二、案經法務部調查局臺中市調查站（下稱臺中市調站）移請臺
    灣臺中地方法院檢察署（下稱臺中地檢署）檢察官暨內政部
    警政署保安警察第三總隊第一大隊（下稱保三第一大隊）報
    告臺灣南投地方法院檢察署（下稱南投地檢署）呈請臺灣高
    等法院臺中分院檢察署檢察長令轉臺中地檢署檢察官偵查起
    訴。
      理  由
壹、關於證據能力部分：
一、按被告以外之人於偵查中向檢察官所為之陳述，除顯有不可
    信之情況者外，得為證據，證人吳萬福、洪宗耀、潘素鐘於
    偵查中之證述，均經具結且與卷附0000000000號、00000000
    00號行動電話之通聯紀錄所示相符，並無顯有不可信之情況
    ，自有證據能力。
二、又被告以外之人於檢察事務官、司法警察官或司法警察調查
    中所為之陳述，與審判中不符時，其先前之陳述具有較可信
    之特別情況，且為證明犯罪事實存否所必要者，得為證據，
    刑事訴訟法第159條之2定有明文。本件被告本院審理時雖否
    認證人潘素鐘及楊明福於警詢時所為陳述之證據能力，然因
    證人潘素鐘及楊明福於原審審理中，及證人楊福明於本院更
    二審審理中、證人潘素鐘於本院上訴審調查、本院更一審審
    理及本院更二審審理中所為之陳述，與其等在警詢時所為之
    陳述不符，而該2名證人於警詢時並無遭受強暴、脅迫、利
    誘、詐欺、疲勞訊問、違法羈押或其他不正之方法以取供所
    為之陳述，因該時距離案發時間較近，記憶較深刻清晰，且
    尚無心詳予考量供詞對自己或他人所生之利害關係，應與事
    實較為符合。況證人潘素鐘與楊明福於警詢所為之證詞，經
    核亦與前開證人吳萬福、洪宗耀於偵查中所述及證人乙○○
    於本院審理中所述相符，具有較可信之特別情況，且為證明
    被告犯罪事實存否所必要，自有證據能力，得採酌。
三、再按警察機關在偵查販毒等重大危害社會治安且又屬難以偵
    查之案件時，常使用誘捕方式辦案，此等辦案方式在不違反
    人身自由之不可受侵犯之憲法基本權之保障下，非不得以為
    之，所蒐集而來之證據資料，亦非不得顯現於公判庭，採為
    法院論罪科刑之依據。惟此種誘捕方式之辦案可區分為兩種
    ，一為創造犯意型誘捕，一為提供機會型誘捕。前者，又稱
    為陷害教唆，係指行為人原無犯罪意思，因受他人（如便衣
    警察）之引誘，始生犯意，進而著手實行犯罪構成要件行為
    而言，此種情形所取得之證據，並無證據能力。後者，又稱
    為機會教唆，係指行為人原本即有犯罪之意思，其從事犯罪
    構成要件行為之犯意，並非他人所創造，警察僅係利用機會
    加以誘捕，此種情形之犯罪行為人本具有販賣毒品之犯意，
    初非警察人員所造意，自得採為法院論罪科刑之依據（最高
    法院90年度台上字第 606號、90年度台上字第2972號、90年
    度台上字第4237號、90年度台上字第4038號、89年度台上字
    第5791號、87年度臺上字第 297號判決參照）。本件係被告
    丙○○自始即有販賣毒品甲基安非他命之犯意，而主動以電
    話欲與證人楊明福聯繫交易，檢警係為取得證據，方授意證
    人潘素鐘向被告丙○○佯稱欲予購買，待被告丙○○攜帶毒
    品前來，著手於販賣行為時，加以逮捕，要與行為人原無犯
    罪之故意，僅因遭受陷害教唆始為之者，迥然有別，是關此
    部分證人潘素鐘等人之證詞並無證據能力上之疑義，均先予
    敘明。
貳、關於本案實體部分：
一、訊據上訴人即被告（下稱被告）丙○○固坦承右揭時地為警
    查獲，並分別於其自小客車上及住處為警扣得安非他命、夾
    鍊袋及行動電話等物之事實不諱，惟矢口否認有何販賣安非
    他命之犯行，於本院前審及本院辯稱：扣案之安非他命確係
    伊於上開時地，自「阿國」者之友人處收受，用以擔保債權
    ，俟「阿國」一個月後清償借款時即會將毒品返還，伊不可
    能將毒品出售予他人，伊於92年8月23日該次收受安非他命1
    大包後，即將之置於L7-2579號賓士自小客車上，因忘記取
    下，故於車上遭警查扣，並非欲帶往出賣，案發當日，伊係
    為向楊明福借款20萬元，無法聯繫上楊明福，才叫黃竣聰前
    往楊明福住處看楊明福在不在家，並自車上所放該包安非他
    命中挖取一小部分，請黃竣聰帶去讓楊明福試試看是不是真
    貨、純度如何，嗣黃竣聰到楊明福住處後並未遇到楊明福，
    但楊明福之妻潘素鐘在家，伊在家等了一會兒，楊明福之電
    話還是打不通，所以伊就與黃竣聰一起再跑一趟楊明福家，
    仍只遇到潘素鐘，未遇見楊明福，回程時就被查獲；又伊之
    行動電話係000000 0000號，本案與潘素鐘聯繫之000000000
    0號行動電話並非伊所有，伊被警查獲當場亦未扣得該00000
    00000號行動電話，足見與潘素鐘聯繫販賣安非他命之人並
    非伊，且警察係陷害教唆云云。
二、經查：
  (一)1.證人潘素鐘於偵查中證稱：92年8月25 日，伊因伊先生楊
      明福被查獲毒品之事，前往南投地檢署說明案情，當時伊
      先生楊明福的行動電話原本遭扣案，嗣則交予伊並要伊繼
      續保持行動電話之開機狀態，其後有人打電話進來要找楊
      明福，伊告以：「他不在」，即掛掉電話，旁邊負責訊問
      之調查員問伊何人打來，伊知道打電話來的人就是綽號「
      大胖董」之被告丙○○，因伊時常聽伊先生唸到他的名字
      ，伊先生時常會去他家，伊當時答應員警將被告丙○○約
      出來，丙○○說他需要現金，他那裡有糖可以賣，伊就跟
      被告丙○○說草屯那邊有人要買東西，被告丙○○說會先
      請人帶樣本過來給伊看，本來一開始與被告丙○○約在草
      屯，但被告丙○○不願意，後來才約到伊彰化住處等語綦
      詳（見16738號偵卷第第144 -145頁）。
    2.證人即查獲本件之調查員洪宗耀於偵查中證稱：臺中市調
      站於92年8月24 日偵查楊明福持有海洛因、安非他命案，
      而證人潘素鐘係以關係人之身分隨同到案，於該案中，伊
      等有查扣楊明福之0000000000號電話，在與潘素鐘交談溝
      通過程中，於92年8月25日18時16分20秒時有1通00000000
      00號電話打來，那時潘素鐘正在南投地檢署與王檢察官談
      話，伊持該手機問潘素鐘是何人發話，潘素鐘看後便說是
      綽號「大胖董」之被告丙○○打進來的，問檢察官如何處
      理，檢察官就說「回打看看被告丙○○有何事」，於是潘
      素鐘當場回電給被告丙○○，伊當時只聽到潘素鐘說「楊
      明福不在，去南部看父母」，潘素鐘掛電話後，回報檢察
      官說被告丙○○有東西要賣給楊明福，說是有「糖仔」要
      賣，後來潘素鐘與被告丙○○有多通電話聯絡，被告丙○
      ○說有4、5顆糖仔要賣，而潘素鐘有說只要半顆，說會集
      資再來買1顆，聯絡之後，地點在潘素鐘家（永靖永興路
      ），而被告丙○○有乘白色賓士前往潘素鐘家，由同案被
      告黃竣聰開車的，但後來因被告丙○○要看現金，潘稱尚
      未集資成，沒有錢，所以交易沒有成功，而伊等就在被告
      丙○○、黃竣聰駕車離開潘素鐘家不久後，臨檢查獲本案
      等語（見16738號偵卷第107-108頁）。
    3.證人即查獲本件之員警吳萬福於偵查中證稱：92年8月24
      日當天查獲楊明福毒品案件有查扣行動電話1支，而8月25
      日下午6、7點時，有人打電話到該支手機，當時手機是在
      調查員洪宗耀處，於是將手機拿進來給潘素鐘看，問是何
      人打來的，當時伊也有在現場看到，潘素鐘看後，就說是
      綽號「大胖董」之被告丙○○打來的，當時檢察官有說「
      打電話過去看看」，經潘素鐘打電話過去給被告丙○○後
      ，稱被告丙○○有4、5顆糖仔要出，因為急用錢，可以便
      宜賣給楊明福等情，於是檢察官指示偵辦，由潘素鐘以電
      話繼續與被告丙○○約定交易之時間、地點及數量，最後
      地點約在潘素鐘家，潘素鐘要買半顆糖，而會幫其轉手1
      顆，約定好後，由潘素鐘與證人乙○○先行回到永靖鄉○
      ○路住處，伊是隨後前往，之後等被告丙○○離開該地後
      ，伊等才採取行動等語（見16 738號偵卷第109頁）。
    4.證人即查獲本件之員警乙○○於本院證述：伊在偵查中證
      稱伊查獲楊明福之毒品案時，潘素鐘有跟到南投地檢署，
      因伊向檢察官報告楊明福身上還有海洛因沒有搜到，伊等
      認為潘素鐘應該知道楊明福藏在哪裡，希望能開導楊明福
      。後來伊就請潘素鐘到地檢署三樓會議室開導，開導中有
      電話打過來，潘素鐘用手式表示電話是被告丙○○打來的
      ，潘素鐘電話談完後，就跟訊問人員說最近被告丙○○一
      直打電話給楊明福，說他有好幾包甲基安非他命，想要脫
      手給楊明福，問要不要買，伊就將案情報告檢察官，請檢
      察官指示，檢察官說這是被告丙○○主動開口要賣人家的
      ，偵查人員沒有用釣魚方式，所以可以請被告丙○○把貨
      送出來，後來叫潘素鐘回電請被告丙○○送到草屯來，但
      被告丙○○不要，後來問潘素鐘家裡好不好，被告丙○○
      說好，所以伊等就集結人力，前往查緝等語屬實，伊等抓
      到楊福明的時候，．．．不知道誰是大塊董，只知道他在
      交流道開一間廟，那時剛好被告打電話進來，潘素鐘接電
      話後告訴我們是大塊董打電話來．．．，後來以電話約定
      後，被告有叫小弟先帶貨來看，後來被告也有來等語 (見
      本院審理卷及16738號偵卷第54-55頁）。
    5.稽之證人等上開所證大致相符，應可採信；雖證人潘素鐘
      嗣後於原審法院審理時、本院上訴審調查、更一審、更二
      審審理中均翻異前詞，改稱伊於案發當日並未接獲被告丙
      ○○之來電，伊於警訊及偵查中之證詞均係偵辦楊明福毒
      品案件之警員及檢察官命伊所言，並非事實，伊先生曾打
      電話給伊說有人要向他借20萬元，要拿東西來抵押，後來
      黃竣聰拿來一個黑色的盒子，伊先生在電話中叫伊先收起
      來云云，惟查：
  證人潘素鐘亦不否認案發當日確有接獲電話欲找楊明福，且
    當天晚間，被告黃竣聰有拿一黑色紙盒至永興路家中交予伊
    （原審卷第175頁），核與被告丙○○所供相符，且與被告
    丙○○及證人楊明福所供，該香煙盒所裝之安非他命係欲供
    楊明福試貨，並非欲供向楊明福借款之抵押云云亦不相符合
    ，證人潘素鐘所為翻異應係迴護被告丙○○之詞，無從據為
    有利被告之認定。
  經本院前審調取證人潘素鐘於92年9月17 日之警訊錄音帶及
    92年11月11日於南投地檢署之偵訊錄音帶時播聽勘驗結果，
    該警訊筆錄及偵查筆錄之全篇大意，與證人潘素鐘錄音帶內
    容大致相符，其間所證攸關綽號大塊董之被告丙○○主動打
    電話聯繫販賣安非他命、議定43萬元價格及被告丙○○先倡
    議交易地點在其大肚住處、後則敲定於證人潘素鐘住處交易
    等事項，均係證人潘素鐘供出，此觀諸92年9月17日警訊錄
    音帶中：「．．．（問：大約是差不多在6點多打來？對否
    ，差不多？差不多過了將近1個多小時？是不是？）是好像
    沒有。（問：『大胖董』？）是好像差不多。（問：就是我
    們差不多5點多去，6點嗎？是不是？差不多坐了將近整個鐘
    ，3、40分鐘有了？是不是？之後為什麼接觸到『大胖董』
    ？）伊自己打電話來的。．．．（問：嗯，伊說要賣東西就
    對了？有東西要出？是不是？你跟他說，他跟他講說，有東
    西要出嗎？你跟他說你丈夫不在，是不是這樣？）嗯。（問
    ：你再幫伊問問看，是不是，是不是啦？）嗯。（問：這東
    西是糖果，是不是？）嗯。（問：那時要賣多少？伊講要賣
    多少，那時說1粒便宜3萬嗎？伊是多少？賣多少？）不知道
    說是43。（問：43？已經有便宜3萬就對了？）嗯。．．．
    （問：檢察官說這件這樣要處理就對了，是不是？叫你麻煩
    打電話給他，跟他聯絡一下，是不是這樣？）沒有，後來伊
    有又打來。（問：之後伊又打來？）攏伊打來的。（問：之
    後伊又打來，當時就對了，我們請示，又當時伊又打來，打
    來時，你怎麼跟伊說？）要看我問看看。．．．（問：之後
    ，你又跟伊聯絡的時候，就跟伊約所在？）後面這裡。．．
    ．（問：之後約在那裡？）你們叫我約的啊。你們說叫我把
    伊約去說要去。．．．（問：之後，那時『大胖董』過來你
    家是什麼時候？幾點？）不記得了。（問：10點有嗎？差不
    多，10點多了吧，你女兒已經在了，10點多了，差不多？）
    時間我不記得了。（問：時間不記得了？經過，伊少年  仔
    來多久，『大胖董』再來？）看有整個鐘頭了。（問：整個
    鐘頭。『大胖董』那個時候是怎樣，自己走進來？）嗯。（
    問：對否？）嗯，自己走進來。（問：伊算是看人還沒來，
    伊就講明天再交？）嗯。（問：對否？是不是這樣，是不是
    啦？）是啊。（問：伊怎麼講，伊講明天再交，對否？是不
    是？）是啊。．．．（問：是啊，對啊，本來是要約在芬園
    這樣，『大胖董』本來。）伊講還是去伊家啦。我說伊家我
    不知道位置。結果才來我家這樣。．．．（問：宮仔就對了
    ？廟仔那邊？）廟仔我就不知道，我就不知道在那裡。我不
    知道位置。．．．」等語。於92年11月11日偵訊錄音帶中：
    「．．．（問：有電話打進來要找人，你有跟他對話嗎？）
    我就跟伊講伊不在啊。（問：我就說啦，我就說他不在。）
    答：嗯。因為那時候伊被下面押住了啊。．．．（問：哦！
    你有跟他說對方是誰？）對方我先生常在唸『大胖董』這個
    名字，伊也講，跟伊不是很熟，是有一點熟悉的朋友。．．
    ．（問：沒，之後是怎麼樣？有叫你幫忙嗎？你有答應說把
    『大胖董』約出來嗎？你有答應嗎？）你意思是在。（問：
    在南投伊那邊？）有啊，我有說好啊。（問：我就答應他們
    ，我就答應他們將『大塊董』約出來。你是怎麼約他出來的
    ？你講些什麼話，約他出來？）也是他打電話給我，嘴這樣
    講而已。．．．（問：『大胖董』說？）他就說，他就跟我
    說叫我跟他說，那個糖有人要。（問：哦。）他說草屯有人
    要跟他買。（問：就說，有，哦，草屯那邊有人要東西？）
    是。（問：怎麼說？）他就說叫，意思就是說叫他們少年仔
    先拿sample來。這樣。（問：慢慢來，慢慢來。我就跟他說
    草屯那邊有人要買東西？他就說什麼？）啥？（問：他就說
    會請人帶sample、樣本來？）嗯。（問：來給我看？）嗯。
    過來就是他們自己跟伊那個，我就不知道了。他們好像是說
    ，就是在那裡埋伏。．．．（問：我是說，你是不是跟伊講
    草屯那裡有人要買東西？）是啊。．．．（問：是說好要跟
    你接洽，『大胖董』？）『大胖董』意思是要找我先生，要
    找伊的。（問：好，我知道，對！對！對！）伊有講，伊欠
    現金。（問：你有跟調查員回去彰化那邊嗎？你有跟著調查
    員回到彰化那邊嗎？）他們是說叫我跟伊約在草屯，『大胖
    董』不願意，伊講在草屯伊不要。『大胖董』意思是說，叫
    我帶人去伊家。（問：好，一開始和他約草屯，他不要？）
    是。（問：然後呢？）然後就說，因為我有講要來我家這樣
    。根本沒來我家，我沒有看到人啊。（問：慢慢來，慢慢來
    。『大胖董』有沒有跟你說，伊有4、5塊糖要賣嗎？）沒有
    ，伊只有說要找我先生，講好，伊在欠現金，在“輒票“（
    臺語），伊那裡有東西這樣。叫伊幫伊找看看有沒有人要買
    嗎。那裡人沒在裡面因為比較晚嘛。（問：暫停一下，是『
    大胖董』打電話給你講？是你們兩個人互相打電話的？）攏
    伊打給我的。（問：攏伊打給我的。在打電話過來時，告訴
    我《你把它加一個》告訴我，說他急用現金，急用現金？）
    嗯。（問：伊那裡有糖要賣？）伊是這樣告訴我的。．．．
    （問：啥？）伊家有開神明壇啊。．．．」等語明確，經核
    其間並無有何訊問警員或偵查檢察官命其應為如何陳述之言
    詞，有上開警訊錄音帶及偵訊錄音帶全程譯文可稽（見本院
    更二審卷第64-78頁），並經本院前審當庭勘驗明確（見本
    院更二審95年1月6日及95年1月27日勘驗筆錄），證人潘素
    鐘上揭所稱其於警訊及偵查中所證係警員及檢察官命其所言
    乙節與事實不合，顯係迴護之詞，不足採信。
    6.又0000000000號之行動電話，依臺灣大哥大股份有限公司
      函覆之0000000000號通聯紀錄，自92年8月25日18時16分
      起，先有1通電話撥打至證人楊明福所使用之0000000000
      號行動電話，其後另有多通由楊明福使用之行動電話打至
      前開0000000000號之紀錄，且其發、收話之基地台位址均
      為被告丙○○住處附近之臺中縣大肚鄉○○路○段567號4
      樓樓頂（見偵字第16738號卷第128頁），核與證人潘素鐘
      、乙○○、洪宗耀等人證述相符。被告丙○○否認曾與證
      人潘素鐘聯繫欲交易毒品，參諸被告丙○○既不諱言其欲
      送請楊明福試貨之安非他命係自其車上之該1大包中所挖
      取，竟又辯稱自「阿國」處收受該1大包安非他命後即放
      在車上，忘記拿下車，致遭警在其車上扣得該1大包甲基
      安非他命，並非其欲將之帶出販賣云云，所辯與常情不合
      ，顯係事後卸責之詞，不足採信。另依前開台灣大哥大股
      份有限公司函所示92年8月25日18時16分，0000000000號
      行動電話撥打至0000000000號行動電話之通話時間為0秒
      ，另由臺灣大哥大股份有限公司關於0000000000號行動電
      話雙向通聯資料查詢所示當時之通話時間為1秒，有該查
      詢表在卷足稽（見16738號偵查卷第99頁），參以證人潘
      素鐘於偵查中所供當時其只說「他不在」即掛斷電話等語
      ，足見潘素鐘當時曾短暫接聽該通電話乙情屬實。
    7.雖本件被告丙○○及同案被告黃竣聰為警查獲時之行動電
      話2支，分別為0000000000及0000000000號，當時並未查
      扣得本案上揭與潘素鐘聯繫售毒事宜之0000000000號行動
      電話，被告丙○○執此否認該0000000000號行動電話係其
      所有，辯稱其並非與證人潘素鐘聯繫販毒之人乙節；然查
      ：
  被告丙○○與證人潘素鐘確有於右揭時地曾以電話互相通聯
    乙情，為其等供承一致，而本件證人潘素鐘所持用之000000
    0000號行動電話於本件之案發時間與之聯繫之電話僅有0000
    000000號行動電話，且該0000000000號行動電話收、發之時
    間與證人潘素鐘、乙○○、吳萬福、洪宗耀上開證述情節之
    時間點均相符合，其間均查無有何與被告丙○○或同案被告
    黃竣聰之0000000000或0000000000號電話通聯之紀錄，有該
    00000000000號電話通聯紀錄可參（見16738號偵卷第99頁）
    ，又證人潘素鐘於92年8月25日18時16分20接獲該000000000
    0號來電時，即向在場員警表明係綽號「大塊董」之被告丙
    ○○來電，且其亦係根據該0000000000號之來電回撥予該綽
    號大塊董之人，足見當時被告丙○○已使用該0000000000號
    門號電話之事實。
  又本件被告丙○○當場為警所查獲之手機係廠牌 SAMSUNG（
    韓國三星）銀灰色機體、上有淺棕色耳機掛環，業經本院前
    審勘驗在卷（見本院更二審95年4月27日審判筆錄第12頁）
    ，而該手機平常即由被告丙○○掛於胸前使用，案發當日其
    令同案被告黃竣聰前往潘素係鐘先行交付樣品時所交付之手
    機電話即為本件查扣之手機，該手機嗣後交還被告丙○○後
    ，被告丙○○即隨身攜帶同往證人潘素鐘住處為警查獲乙情
    ，業據同案被告黃竣聰供證在卷（見本院更二審一五一頁)
    ，而案發當日被告丙○○等與證人潘素鐘聯繫所用之手機均
    為本件之手機，然是日與證人潘素鐘之00000000000號電話
    於案發諸時點聯繫之電話僅有0000000000號行動電話如上述
    ，則被告丙○○所持用之該手機應係內裝0000000000號之預
    付卡，而非其本件被查扣之0000000000號SIM卡，否則潘素
    鐘之00000000000號電話於本案諸時點與被告丙○○之通聯
    紀錄中為何均僅有該0000000000號之收發通聯，並無該0000
    000000號電話之通聯？又該0000000000號行動話自92年8月
    10日起以迄本件案發諸時點（同年月25日18:16:20-21:29:1
    7）之收發基地台，幾均在被告丙○○住處附近之在台中縣
    大肚鄉○○路○段567號4樓頂，被告丙○○即係住於同路段
    575巷8號，可見0000000000號電話預付卡應係由被告丙○○
    或其認識之人所使用，否則豈有如此巧合之理？再核諸該00
    00000000號電話與潘素鐘之00000000000號電話於本件中聯
    繫諸時點：即於同年月之25日18:16:20開始發話後，於18:
    17:09、19:00:13、19:10:45、19:58: 03受話、20：10：47
    、20:42: 13發話、21:15:40受話，除其時間點與本案上揭
    情節相符外，斯時該電話之收發基地台亦均在被告丙○○住
    處附近，亦與上揭事實所認定當時被告丙○○尚在其住處乙
    情相符；至該電話於被告丙○○交予同案被告黃竣聰攜持往
    彰化永靖潘素鐘住處期間，同案被告黃竣聰僅於抵達證人潘
    素鐘住處前於車上按2次ok健即關掉，並未有何收發使用，
    業據同案被告黃竣聰供證在卷。再被告丙○○與同案被告黃
    竣聰2人於是夜9時多許駕駛賓士自小客車由台中縣大肚鄉出
    發前往證人潘素鐘之彰化縣永靖鄉住處，是夜10時多許抵至
    後，被告丙○○臨下車前之22:11:39，以該0000000000號電
    話發話予證人潘素鐘之0000000000號電話，惟適因該000000
    0000號預付卡額度用罄，而僅通話8秒，被告丙○○進入與
    潘素鐘商談未果即與同案被告黃竣聰駕車離開，隨即於彰化
    縣永靖鄉○○村○○路122號前為跟蹤警員攔截查獲，此觀
    諸00000000000號電話於22:11:39發話予0000000000號電話
    ，通話時間8秒，基地台係於「彰化縣社頭鄉○○段新厝子
    小段103之6地號」，而該0000000000號同時段收話通聯時基
    地台亦在相同之「彰化縣社頭鄉○○段新厝子小段103之6地
    號」，而該基地台即為證人潘素鐘住處附近之基地台，此有
    該2支電話通聯紀錄可憑。又同案被告黃竣聰於本院前審審
    理中所證：「（當天晚上被捕獲不久之前，是否有打電話給
    潘素鐘？）我載被告到潘素鐘家時，被告要下車前，有說電
    話沒電了，我開車去掉頭回來後，被告就在路旁等我，之後
    約8、9分鐘就被抓到，被抓到時有被查扣2支電話，1支是我
    的電話，號碼我忘了，我的手機號碼不是折疊式的，是銀灰
    色的，另外1支是被告掛在胸前那支（見本院更二審95年4月
    27日審判筆錄第11頁）；稽諸上揭0000000000號電話於22:
    11:39最後一次發話通聯8秒後即再無通聯可查，而於隔約3
    、4分鐘後被告2人即為跟蹤警員攔截查獲，其時被告丙○○
    所持用手機內已非本案之0000000000號預付卡，乃係與本案
    從無任何通聯紀錄之0000000000號SIM卡，可見當時被告丙
    ○○以該0000000000號預付卡與證人潘素鐘通話8秒後因額
    度用罄丟棄，而抽換0000000000號SIM卡，以致被告丙○○
    隨後為警查扣之電話係內附0000000000號SIM卡之電話而非
    額度用罄之0000000000號預付卡；否則被告又係以何門號電
    話與證人潘素鐘聯繫？其被警扣之0000000000號電話何以與
    潘素鐘之0000000000號電話均無通聯紀錄？且被告2人於該
    0000000000號電話最後1通之通話時間亦確係抵至證人潘素
    鐘住處附近？足徵本件查扣內含0000000000號SIM卡之行動
    電話原本係內附0000000000號預付卡。
  按行動電話預付卡之所有人與使用人未必同一，參以000000
    0000號行動話自92年8月10日起以迄本件案發諸時點（同年
    月25日18:16:20- 21:29:17）之收發基地台，幾乎均在被告
    丙○○住處附近之在台中縣大肚鄉○○路○段567號4樓頂，
    被告丙○○係住在同路段575巷8號，可見0000000000 號電
    話預付卡應係由被告丙○○或其認識之人所使用如上述，殊
    難以證人楊明福於九十二年八月二十五日上午三時十分經警
    逮捕時，其持有之電話聯絡簿上記載「大胖董」、「000000
    0000、0000000000」，證人潘素鐘於法務部調查局台中市調
    查站調查時亦稱「大胖董」聯絡電話為0000000000、000000
    0000」等語，且0000000000號行動電話於九十二年八月十日
    、十一日、十九日、二十一日，曾多次與被告使用之000000
    0000號行動電話通聯暨警察未查獲該0000000000號電話易付
    卡，即認被告案發時未曾使用0000000000號易付卡行動電話
    與證人潘素鐘聯絡，而為有利被告之認定。另依卷附000000
    0000及0000000000號通聯紀錄顯示，於九十二年八月二十五
    日下午六時十六分二十秒至十時十分三十九秒間彼此有撥打
    紀錄，非僅0000000000號撥打至被告持用之0000000000號預
    付卡行動電話，被告以通聯紀綠抗辯警察陷害教唆，亦無理
    由。
  (二)被告丙○○已自承其於查獲時點之4、5月前即已戒除施用毒
    品之惡習等語（見16738號偵查卷第50之1頁），其於被查獲
    後，經警採集其尿液送驗結果，亦無毒品之陽性反應，有臺
    中縣衛生局尿液煙毒檢驗報告書在卷可憑（見3288號偵查卷
    第49頁），被告丙○○既未施用毒品，何以收取重達1千1百
    餘公克之安非他命1大包藏放，動機已非可疑。且被告丙○
    ○另坦言確有由此1大包之安非他命中挖取部分，命同案被
    告黃竣聰持往證人楊明福住處，欲請證人楊明福鑑定真假等
    語（見原審法院第114頁、第263頁），被告丙○○自身即曾
    施用毒品送觀察勒戒執行完畢，有前科紀錄表可稽，並非不
    能自行辨識毒品之真偽，若非欲販售毒品予證人楊明福，何
    須找楊明福試貨辨真偽？被告丙○○所辯，其向綽號「阿國
    」之人收取安非他命1大包，並無欲行轉賣圖利之意思，純
    係供為債務之擔保，俟「阿國」者還清債務後，即會將之返
    還予「阿國」者，將少許安非他命帶至楊明福住處係欲請楊
    明福試貨云云，顯與常情不合，不足採信。被告丙○○既坦
    承於92年8月23日始收受甲基安非他命1大包，其緊密於翌2
    日之8月25日即欲與證人楊明福聯繫販售事宜，足見被告丙
    ○○於收受此部分安非他命以抵債時，係出於營利販賣意圖
    而販入。
  (三)同案被告黃竣聰於被查獲當日經移送臺中市調站及南投地檢
    署時，均只供陳其係依被告丙○○之命送黑色紙包至證人潘
    素鐘住處乙事，始終未曾提及被告丙○○叫其至潘素鐘住處
    欲向證人潘素鐘之夫楊明福借款（見16738號偵查卷第18-22
     頁、第49頁-50頁），嗣於92年8月27日與被告丙○○共同
    被移送至臺中地檢署訊問時，始提及第1次前往證人潘素鐘
    住處係為借款云云（見16738號偵卷第69頁），同案被告黃
    竣聰所辯當日其係受丙○○之指示欲向楊明福借款云云，尚
    難遽採，且被告丙○○既未聯絡上楊明福，何能向楊明福借
    款？所辯顯與常理不合。證人即同案被告黃竣聰之妻沈秀芳
    於原審法院審理中雖證稱，伊當時搭乘伊先生開的車，伊先
    生向伊說要去向別人借錢云云（見原審卷第160頁），亦屬
    迴護同案被告黃竣聰之詞，無從資為被告丙○○有利之證據
    。又被告丙○○於原審已供稱檢察官於起訴書所稱之黑色紙
    包，實即黑色大衛度夫牌之香菸盒（見原審卷第115頁），
    而依證人沈秀芳所證，同案被告黃竣聰本身即有抽煙之習慣
    ，且有抽過大衛度夫品牌之香菸（見原審卷第168-169頁）
    。被告丙○○如此大費周章，將之放置於其住處前之巷道地
    上，再指示同案被告黃竣聰拾起該香菸盒，專程送至潘素鐘
    住處，同案被告黃竣聰所辯不知黑色香菸盒內裝有安非他命
    云云，自不足採信。另查同案被告黃竣聰並不否認被員警查
    獲當時，係其將座位下之1大包安非他命取交員警，同案被
    告黃竣聰於原審法院忽稱：因伊有踢到駕駛座座位下有1包
    東西，拿出來打開才知道裡面裝有毒品云云（見原審卷第75
    頁），旋又改稱係經被告丙○○告知駕駛座座位下有1包東
    西，其將之取出交予員警時並不知道裡面藏有毒品云云（見
    原審卷第115-116頁），前後所供不一，益見同案被告黃竣
    聰所辯伊不知本件詳情始末云云，無從採信。同案被告黃竣
    聰既承被告丙○○之命，將裝有安非他命樣品之黑色香菸盒
    交予證人潘素鐘，嗣知悉被告丙○○攜同安非他命1大包置
    於駕駛座座位下前往證人潘素鐘住處係欲為毒品之交易，仍
    執意陪同前往，其於被告丙○○命其將裝有甲基安非他命之
    黑色香菸盒攜往證人潘素鐘住處之時，即與被告丙○○有販
    賣毒品甲基安非他命之犯意聯絡甚明，其業經本院更一審論
    以共同販賣第一級毒品未遂，處有期徒刑三年十月確定，有
    判決書在卷可參。至證人楊明福於本院更一審審理中所證，
    丙○○於案發前2天，伊於傍晚到他家泡茶時，曾說他的朋
    友有毒品，要伊幫忙試，還要向伊借20萬元云云，被告丙○
    ○則供稱，係伊拿到毒品之前1、2天的晚上楊明福到伊那裡
    泡茶時講的云云，惟被告丙○○係於92年8月23日自該綽號
    「阿國」之人取得上開甲基安非他命，於同年月25日為警查
    獲，二人所述顯有出入，證人楊明福上開所證，即難保無串
    證之虞，自不足採為有利於被告之證據。
  (四)此外，並有被告丙○○所有之白粉 1大包扣案可資佐證，該
    包白粉經送請鑑定結果，認為含有甲基安非他命成分，亦有
    法務部調查局92年10月8日調科壹字第09262613840號檢驗通
    知書附卷可稽（第22602號偵卷第37頁）。綜上所述，本件
    事證明確，被告丙○○所辯顯係事後飾卸之詞，不足採信，
    。其犯行應堪認定。
三、按毒品危害防制條例第4條第1項所謂販賣行為，不以販入後
    復行賣出為必要，祇要以營利之意思為目的，而有販入或賣
    出二者其一之行為，即足構成；行為人如非以營利售賣意圖
    而販入，或因其他原因而持有第一級或第二級毒品，嗣起意
    圖利售賣，著手於販賣行為未及賣出，即應成立販賣第一級
    或第二級毒品未遂罪責；如非以營利售賣意圖而販入，或因
    其他原因而持有，嗣起意圖利售賣，尚未著手於賣出行為，
    始成立意圖販賣而持有第一級毒品罪責。又購買者係為協助
    警察辦案佯稱購買毒品，而將販賣者誘出以求人贓俱獲，因
    其無實際買受之真意，且在警察監視之下伺機逮捕，事實上
    亦不能真正完成買賣，則該次行為，僅能論以販賣未遂罪（
    最高法院90年度台上字第1898號、第2046號、第7030號及91
    年度台上字第5720號判決意旨參照）。本件證人潘素鐘係為
    協助辦案而佯稱欲向被告丙○○買毒品，實際並無購買安非
    他命之真意，而將被告丙○○誘出以求人贓俱獲，並未成交
    ，被告與黃俊聰此部分所為固係販賣未遂，然被告丙○○於
    92年8月23日自綽號「阿國」之友人處收受上開安非他命1大
    包時，既以營利售賣意圖而收取以抵債，依上開說明仍應成
    立毒品危害防制條例第4條第2項之販賣第二級毒品既遂罪。
    被告丙○○與同案被告黃竣聰2人持有第二級毒品安非他命
    之低度行為，為其後販賣第二級毒品之高度行為所吸收，不
    另論科。被告丙○○與黃竣聰間，關於販賣第二級毒品未遂
    部分，有犯意聯絡及行為之分擔，為共同正犯。又本件經查
    並無積極證據足認被告丙○○於92年年初另外收受之安非他
    命亦係基於販賣營利之目的而販入，關於該部分被告丙○○
    被訴同時持有第一級毒品及持有第二級毒品之犯行，業據原
    審依想像競合關係從一重判處被告丙○○未經許可持有第一
    級毒品之罪刑確定在案，公訴人認被告丙○○係基於營利之
    意思而連續二次販入安非他命，應論以連續販賣第二級毒品
    罪，尚有未合。被告丙○○行為後，毒品危害防制條例已於
    92年7月9日修正，並自93年1月9日起生效，該條例第4條第2
    項關於販賣第二級毒品之部分並未修正，僅未遂犯之條款變
    動，不生新舊法比較之問題，依刑法第2條第1項前段規定，
    應適用修正後之規定論科（至被告丙○○所犯販賣第二級毒
    品罪及前開原審已判決確定之持有第一級毒品罪之間，屬犯
    意、行為、罪質互異之數罪，雖分別適用修正後、修正前之
    規定論處，尚無法條割裂適用之問題）。被告丙○○前開所
    犯業經原審判決確定之持有第一級毒品罪，與其所犯販賣第
    二級毒品罪間，犯意各別，行為互殊，應分論併罰。
四、原審予以論罪科刑，固非無見，惟(1)被告丙○○所販入之安
    非他命為毛重1千1百餘公克（包括扣案之毛重1千1百公克部
    分，及被告丙○○挖取後以香煙盒包裝交付被告黃竣聰攜帶
    至潘素鐘住處部分），原審誤為僅毛重1千1百公克；(2)被告
    丙○○僅就販賣第二級毒品未遂部分與同案被告黃竣聰，成
    立共同正犯，原審誤為就全部販賣既遂罪均構成共同正犯；
    (3)未扣案之0000000000號行動電話預付卡，無證據足認係被
    告或共犯黃竣聰所有，不得沒收，原審仍予諭知沒收；均有
    未洽，被告丙○○上訴否認犯罪，指摘原判決不當，雖無理
    由，惟原審此部分判決既有上開可議之處，仍屬無可維持，
    應由本院將原審此部分及定執行刑部分撤銷改判。爰審酌被
    告丙○○有違反盜匪懲治條例案件經法院判處有期徒刑六年
    三月，於83年2月12日假釋期滿執行完畢之前科紀錄，素行
    不良，其明知安非他命係毒品危害防制條例所管制之毒品，
    不得販賣，猶違反政府對於杜絕毒品犯罪之禁令，且其曾於
    88年間，即因施用毒品經原審法院聲請送觀察勒戒，有臺灣
    高等法院被告全國前案紀錄表可查，當知毒品對人身心戕害
    之嚴重性，竟仍無視於此，為取償債權而收受前開毒品以供
    販賣，犯後未能坦承犯行，及本件毒品尚未出售即被警查獲
    等一切情狀，量處如主文第二項所示之刑，公訴人於原審法
    院審理中對被告丙○○具體求處無期徒刑，惟查，被告丙○
    ○雖收受龐大數量之安非他命抵債並欲出賣予他人牟利，然
    本件尚未將毒品脫售，亦無犯罪所得，本院認對其量處如主
    文第二項所示之刑，已足收懲儆之效，公訴人所為求刑，尚
    屬過重，併予敘明。扣案之第二級毒品安非他命1大包（毛
    重1千1百公克，含與毒品難以析離之包裝袋），應依毒品危
    害防制條例第18條第1項前段之規定，宣告沒收銷燬，扣案
    之車牌L7- 2579號自用小客車，係被告丙○○所有，業據同
    案被告黃竣聰於供明在卷，且係供被告2人共同販賣第二級
    毒品安非他命所使用之交通工具，依同條例第19條第3項之
    規定沒收之。前開門號0000000000號行動電話，雖曾供被告
    丙○○所使用，惟被告丙○○堅決否認為其所有，復查無其
    他積極證據足認係被告所有，況額度已用磬丟棄，爰不予宣
    告沒收。
五、據上論斷，應依刑事訴訟法第369條第1項前段、第364條、
    第299條第1項前段、毒品危害防制條例第4條第2項、第18
    條第1項前段、第19條第3項、刑法第2條第1項前段、第11
    條前段、第28條，判決如主文。
本案經檢察官甲○○到庭執行職務。
中    華    民    國    95    年    10    月    19    日
               刑事第九庭  審判長法  官  陳  筱  珮
                                 法  官  余  仕  明
                                 法  官  康  應  龍
上列正本證明與原本無異。
如不服本判決應於收受送達後十日內向本院提出上訴書狀，其未
敘述上訴之理由者並得於提起上訴後十日內向本院補提理由書（
均須按他造當事人之人數附繕本）。
                                 書記官  姚  錫  鈞
中    華    民    國    95    年    10    月    23    日
                                                      Ｆ


司法院資訊處製作；財團法人民間司法改革基金會備份。
